最高法院刑事判決　　　　　　九十四年度台上字第五二六一號
　　上訴人　台灣高等法院檢察署檢察官
　　被　告　甲○○
　　　　　　　　　　240號
　　　　　　　　　　（另案在台灣桃園監獄執行中）
上列上訴人因被告違反毒品危害防制條例案件，不服台灣高等法
院中華民國九十四年七月十五日第二審判決（九十四年度上訴字
第一五三七號，起訴案號：台灣桃園地方法院檢察署九十三年度
偵字第一二三七一號），提起上訴，本院判決如下：
    主  文
原判決撤銷，發回台灣高等法院。
    理  由
本件原判決以：公訴意旨略稱被告甲○○明知海洛因係第一級毒
品，依法不得販賣、轉讓，竟基於轉讓第一級毒品海洛因之概括
犯意，自民國（下同）九十二年十一月起至九十三年一月九日止
，以新台幣（下同）六百元至一千元不等之價格，駕駛車牌號碼
Ｚ七－九六四○號自用小客車至桃園縣大溪鎮、楊梅鎮等處，轉
讓第一級毒品海洛因予李文村，嗣李文村於九十三年一月十六日
，前往桃園縣政府警察局大溪分局自首施用毒品時，始供出上情
，因認被告涉犯毒品危害防制條例第八條第一項之轉讓第一級毒
品罪嫌云云。但經原審審理結果，認為不能證明被告犯罪，因而
維持第一審諭知被告無罪之判決，駁回檢察官在第二審之上訴。
固非無見。
惟查：一、未經合法調查之證據，不得作為判斷之依據；卷宗內
之筆錄及其他文書可為證據者，應向當事人、代理人、辯護人或
輔佐人宣讀或告以要旨。刑事訴訟法第一百五十五條第二項、第
一百六十五條第一項規定甚明。依原審九十四年七月一日審判筆
錄之記載，原審對於證人即警員張紹峰於第一審供證關於警方查
獲李文村及被告、並對李文村製作警詢筆錄之經過，並未於審判
期日將該證人筆錄向當事人（檢察官及被告）宣讀或告以要旨，
乃逕採為論證待證事項之依據，自有應於審判期日調查之證據未
予調查及違背前揭「未經合法調查之證據，不得作為判斷之依據
」規定之違誤。二、證人李文村於第一審行交互詰問時，係證述
被告曾交付毒品海洛因供其施用，共三、四次，未拿錢，及稱「
因為我認識他（被告），他對我很好，我求他幫忙，我一次都沒
有給他錢，且數量不多」等語（見第一審卷第九至十一頁），依
該證人所述其與被告間之關係，被告是否並無無償轉讓少量毒品
供其施用之可能，即非無詳酌之餘地。原判決理由第四項之（二
）論斷略謂：本件依證人李文村於警詢供述其向被告購買毒品海
洛因前後四次之時間、地點、數量及金額，固無從得知被告究係
圖利多少，但販賣毒品之行為，事涉重典，苟無利潤可圖，不致
任意將海洛因讓與他人，被告非該證人之親人或好友，顯無原價
轉讓之可能，公訴人認被告係以「原價」轉讓第一級毒品予李文
村，尚乏積極證據資以證明云云；其僅以販賣毒品之行為，應有
利潤可圖，推斷被告無原價轉讓第一級毒品予李文村之可能，對
於李文村上開所稱被告係無償轉讓毒品供其施用之供證可否採取
，則未為調查釐清、明白審認，自嫌調查職責未盡及理由欠備。
以上或為上訴意旨所指摘，或為本院得依職權調查之事項，應認
原判決有撤銷發回更審之原因。
據上論結，應依刑事訴訟法第三百九十七條、第四百零一條，判
決如主文。
中　　華　　民　　國　九十四　年　　九　　月　二十二　日
                      最高法院刑事第八庭
                          審判長法官  呂　潮　澤
                                法官  吳　昆　仁
                                法官  孫　增　同
                                法官  趙　文　淵
                                法官  吳　　　燦
      本件正本證明與原本無異
                                      書  記  官
中　　華　　民　　國　九十四　年　　九　　月　二十七　日
                                                      Ｌ
